【裁判字號】    98,司家聲,11
【裁判日期】    980805
【裁判案由】    終止收養關係
【裁判全文】
臺灣臺中地方法院民事裁定            98年度司家聲字第11號
聲  請  人  乙○○
上列聲請人聲請終止與已故收養人甲○○之收養關係事件，本院
裁定如下：
    主  文
聲請駁回。
程序費用由聲請人負擔。
    理  由
一、按養父母死亡後，養子女得聲請法院許可終止收養。法院認
    終止收養顯失公平者，得不許可之，民法第一千零八十條之
    一第一、四項分別定有明文。是養父母死亡後，為保護養子
    女利益，應使其有聲請法院許可終止收養之機會。而收養關
    係之終止影響雙方權益甚鉅，法院如認終止收養關係顯失公
    平者，得不予許可。
二、本件聲請意旨略以：聲請人乙○○（男、民國○○○年○月
    ○○○日生、身分證統一編號：Ｚ000000000號）
    為收養人甲○○（男、民國○○年○月○日生、身分證統一
    編號：Ｚ000000000號）之養子，因收養人於九十
    七年一月三日死亡，聲請人現已成年且想回復本姓，爰依民
    法第一千零八十條之一第一項之規定，聲請許可終止聲請人
    與收養人間之收養關係等語。並提出聲請人之戶籍謄本、收
    養人及聲請人生父之除戶謄本各一份為證。
三、經查，聲請人主張之事實，業據其提出除戶戶籍謄本、戶籍
    謄本等件為證，當可信為真實。又收養人當初收養聲請人之
    目的係希望受到聲請人之照顧，聲請人於養父甲○○死亡前
    均與收養人同住，而甲○○單身未婚，在台灣沒有親人，在
    大陸之親屬皆已過世，如今甲○○已歿，由聲請人繼承甲○
    ○之財產即現金約新台幣一百萬元等語，業據聲請人於本院
    審理時陳述綦詳（本院九十八年三月二十日、同年七月三日
    訊問筆錄參照）；聲請人之生母賴金菊及胞姊丙○○則到庭
    表示尊重聲請人終止收養關係之決定（本院九十八年三月二
    十日、同年七月十七日訊問筆錄參照）。觀之收養人甲○○
    生前除聲請人外，在台並無其他親屬，其於八十三年間收養
    聲請人為養子後，即與聲請人同住至其死亡，其收養之目的
    既希望由聲請人照顧其晚年之生活，則收養人應有藉由收養
    聲請人以延續香火之期待，是聲請人於養父死亡後，完全繼
    承養父之財產，即聲請終止其與養父間之收養關係，顯與當
    初收養之目的相違；又聲請人雖表示要回復本姓，惟其本生
    家庭尚有一胞姊，實無法排除聲請人是否有利用終止收養而
    得另行繼承本生家庭財產之目的，其終止收養對收養人似有
    顯失公平之處，揆諸前揭法條說明，聲請人向本院為終止收
    養之聲請，尚難釋明令本院達到無顯失公平之程度，其聲請
    為無理由，應予駁回。
四、依非訟事件法第二十一條第一項前段，裁定如主文。
中    華    民    國    98    年    8     月    5     日
                  家事法庭    司法事務官  羅欣寧
上正本證明與原本無異
如不服本件裁定，得於裁定書送達之翌日起十日內，以書狀敘述
理由，向本庭提起抗告。並應繳納抗告費新台幣一千元（需附繕
本）。
中    華    民    國    98    年    8     月    5     日
                              書  記  官  蔡萍萍


司法院資訊處製作；財團法人民間司法改革基金會備份。
